【裁判字號】    97,破,54
【裁判日期】    970526
【裁判案由】    宣告破產
【裁判全文】
臺灣臺中地方法院民事裁定                97年度破字第54號
聲  請  人  新將國際股份有限公司
法定代理人  甲○○
上列聲請人聲請宣告破產事件，本院裁定如下：
    主      文
聲請駁回。
聲請程序費用由聲請人負擔。
    理      由
一、本件聲請意旨略以：聲請人於民國90年6月7日設立，資本額
    為新台幣（下同）1,000,000元，從事其他工商服務業即代
    理發行特約商店會員卡之業務。因近年經濟不景氣，業務競
    爭激烈，致每月營業收入無法維持員工薪資，僅4年期間，
    計累積虧損逾2,003,254元，除股東依持股比例支援1,010,0
    00元外，股東已無力繼續維持公司之經營，故全體股東業於
    94年8月30日決議解散公司，有經濟部經授中字第094327523
    1號函核准解散在案。股東並推舉甲○○為清算人，經本院
    中院彥民日97司5字第8585號函備查，清算人亦登報公告請
    求債權人於97年3月31日前提報債權，截至目前債權人除積
    欠全體股東1,010,000元，而全體股東同意拋棄該債權外，
    僅有財政部臺灣省中區國稅局（下稱中區國稅局）登記債權
    金額1,824,775元。而聲請人現有資產僅有現金3,918元及應
    退稅額2,828元。此外，已無可供償還之財產。聲請人經依
    公司法規定進行清算程序，發現資產不足清償債務，爰聲請
    宣告聲請人破產等語。
二、按破產者，係對於債務人不能清償債務者宣告之，法院就破
    產之聲請得依職權為必要之調查。公司財產不足清償其債務
    時，清算人應即聲請宣告破產。破產法第57條、第63條第2
    項及公司法第89條第1項、第334條分別定有明文。是經法院
    調查結果，認為債務人並無財產，則破產財團無法能構成；
    或者破產財團雖得成立，然其破產財團之財產，不足清償財
    團費用及財團債務時，依破產法第148條規定之意旨，應以
    無宣告破產之實益，而裁定駁回破產宣告之聲請（參照最高
    法院86年度台抗字第479號裁定、台灣高等法院85年度抗字
    第3057號裁定）。本件聲請人主張積欠債務1,824,775元，
    其現有財產僅為6,746元等情，業據聲請人提出之財產狀況
    說明書及債權人債務人清冊等件，附卷可稽。本院就破產之
    聲請自得依職權為必要之調查，以探究聲請人有無符合破產
    之要件。經查：本院依職權查詢聲請人財產總歸戶資料與最
    新2年所得稅申報資料，得知聲請人於94年度及95年度之財
    產與收入，僅有合作金庫商業銀行股份有限公司忠明南路分
    公司之利息所得分別為152元、54元，而聲請人並無任何不
    動產、車輛或其他財產，此有97年4月30日之稅務電子閘門
    所得調件明細表，附卷可參。
三、按財團費用有四：（一）破產財團之管理變價與分配所生之
    費用。（二）破產債權人共同利益所需審判上之費用。（三
    ）破產管理人之報酬（四）破產人及其家屬之必要生活費與
    喪葬費，均視為財團費用。而財團債務亦有四：（一）破產
    管理人關於破產財團所為行為而生之債務。（二）破產管理
    人為破產財團請求履行雙務契約所生之債務，或因破產宣告
    後應履行雙務契約而生之債務。（三）為破產財團無因管理
    所生之債務。（四）因破產財團不當得利所生之債務。破產
    法第95條及第96條分別定有明文。聲請人現有資產僅6,746
    元，雖得成立破產財團，惟財團費用應包括破產管理人之報
    酬，倘破產財團不足支付破產管理人之報酬，即無破產之實
    益。準此，本院自應審究本件破產財團之財產，是否足以清
    償財團費用及財團債務，以判定有無宣告破產之實益。經查
    ：倘本件准予宣告破產成立，自應支付破產管理人報酬，然
    目前聲請人所有資產僅有現金3,918元及應退稅2,828元，實
    不足支應律師擔任破產管理人之報酬，扣除破產管理人之報
    酬，即已無餘額，可供構成破產財團，自無法清償破產債權
    。既然聲請人現有資產，難以支付破產管理人之報酬，顯無
    法開始進行破產程序。職是，本件聲請人聲請宣告破產即無
    實益，要無宣告破產徒生耗費之必要，自與首揭破產制度之
    本旨不合。
四、按破產者，乃係債務人不能清償債務時，為使多數債權人之
    債權能獲致公平之滿足，就債務人之總財產強制執行，對全
    體債權人為平等之清償，此與普通之強制執行，係就各債權
    人之債權個別之執行，而執行之範圍，亦非必及於債務人之
    總財產者有別。破產之目的既係為維護多數債權人之利益而
    設，故破產實應以多數債權人存在為要件，如債權人並非多
    數，則僅為個別之強制執行為已足，殊無耗費長久時間進行
    繁複破產程序之必要。最高法院65年度台抗字第325號著有
    判例。依據聲請人所陳報，可知其債權人僅有股東及中區國
    稅局，而全體股東同意拋棄該債權，則聲請人之債權人實際
    上僅剩中區國稅局一人，自難認符合多數債權人之要件。從
    而，聲請人聲請宣告破產為無理由，應予駁回。
五、依破產法第5條、民事訴訟法第95條、第78條，裁定如主文
    。
中    華    民    國    97    年    5     月    26    日
                  民事第三庭    法  官  林洲富
以上正本係照原本作成。
如不服本裁定，應於送達後10日內向本院提出抗告狀，並繳納抗
告費新臺幣1,000元。
中    華    民    國    97    年    5     月    26    日
                                書記官  柳寶倫


司法院資訊處製作；財團法人民間司法改革基金會備份。
